【裁判字號】    96,訴,3856
【裁判日期】    970408
【裁判案由】    加重強盜等
【裁判全文】
臺灣臺中地方法院刑事裁定              96年度訴字第3856號
公  訴  人  臺灣臺中地方法院檢察署檢察官
聲  請  人
即  被  告  甲○○
                    （
指定辯護人  陳俊寰律師
上列被告因加重強盜等案件，經檢察官提起公訴，由被告聲請撤
銷羈押，本院裁定如下：
    主    文
聲請駁回。
    理    由
一、本件聲請人即被告（下稱被告）甲○○因加重強盜等案件，
    前經本院訊問後，認有刑事訴訟法第一百零一條第一項第二
    、三款之情形而有羈押必要，於民國九十六年十一月一日執
    行羈押，並經本院裁定自九十七年二月一日及同年四月一日
    起各延長羈押二月，現仍由本院羈押中。
二、聲請意旨略以：伊於九十六年九月五日下午二時許（因未帶
    手錶無法確定）遭警逮捕，卻於翌日（即同年月六日）晚間
    八時許始經檢察官訊問後向法院聲請羈押，顯已逾越刑事訴
    訟法第九十三條第二項所定二十四小時之期限，且檢察官向
    法院聲請羈押時，既未釋明任何法定障礙事由，其違法逾時
    聲請羈押，已堪認定。又刑事訴訟法第九十三條之一第一項
    所設法定障礙事由，與伊個人情狀有關者亦僅有第二款「在
    途解送期間」與第三款「夜間不得訊問期間」而已。就在途
    解送期間而言，自臺北至臺中間之正常時程，應約二小時左
    右，而伊當晚係接受訊問至九十六年九月六日凌晨四時三十
    分許，始送入拘留室休息，是以夜間不得訊問時間亦僅有數
    十分鐘至一小時之間。從而，縱使加入上開法定障礙事由之
    經過期間，不予計入之時數亦僅三小時左右，檢察官仍屬逾
    時聲請羈押。爰依刑事訴訟法第一百零七條第二項、第九十
    三條第三項之規定，聲請撤銷羈押等語。
三、然查：
（一）被告甲○○係於九十六年九月五日下午二時十五分許，在
      臺北市大安區市○○道○段一二八號前遭警逮捕，經檢察
      官訊問後向本院聲請羈押，而於九十六年九月六日（即翌
      日）晚間九時十一分解送至本院，其間自九十六年九月五
      日下午二時十五分許起至同日晚間七時三十分許為在途解
      送期間，共計經過五小時又十五分；又自九十六年九月五
      日晚間九時三十分許起至同年月六日上午六時許，為夜間
      不得訊問期間，共計經過八小時又三十分，此有臺中市警
      察局解送人犯報告書、臺灣臺中地方法院檢察署檢察官羈
      押聲請書、本院刑事報到單各一份附卷可稽。其中關於夜
      間不得訊問之終了期間，應算至九十六年九月六日日出即
      凌晨五時四十分（依交通部中央氣象局所編製之「中華民
      國九十六年日出日沒時刻表」關於臺中地區之資料為準）
      ，而非上開移送書及羈押聲請書所記載之上午六時，故前
      揭夜間不得訊問之經過期間應修正為八小時又十分。則依
      刑事訴訟法第九十三條之一第二、三款之規定，扣除前揭
      不予計入之法定障礙事由經過期間後，檢察官向本院聲請
      羈押被告甲○○仍未逾越刑事訴訟法第九十三條第二項所
      定之二十四小時期限，被告甲○○應無遭受非法羈押之可
      言。
（二）而依被告甲○○於九十六年九月五日警詢筆錄所載：「（
      問：你是否願意配合檢警起出作案槍枝送鑑定？）我願意
      ，不過我現在很累了，我想要先休息睡一下，天亮再製作
      筆錄。」、「（問：現在係夜間二十一時三十分，筆錄暫
      時停止，待天亮後再繼續製作筆錄可否？）可以。」等語
      ，並經被告簽名、捺印於該份筆錄末尾。顯見被告甲○○
      自九十六年九月五日晚間九時三十分許，即已依刑事訴訟
      法第一百條之三第一項之規定拒絕夜間訊問，自斯時起已
      符合同法第九十三條之一第一項第三款之法定障礙事由，
      而應不予計入二十四小時之期限內。則被告於聲請狀上所
      稱：伊係受訊問至九十六年九月六日凌晨四時三十分許，
      始送入拘留室內休息云云，難認有據，無足為採。至於在
      途解送期間因涉及當時交通流量、運送路線及車輛安排等
      因素，變數甚多，所需時間應依實際狀況計算，非可一概
      而論。是以被告甲○○所稱臺北至臺中之解送期間應僅有
      二小時左右等語，容屬個人主觀推測或過去經驗之意見，
      無從據以直接判斷當日實際在途解送期間之長短。
（三）又依刑事訴訟法第九十三條之一第三項之規定，檢察官於
      聲請羈押時，應「釋明」同條第一項之法定障礙事由。而
      檢察官既係向法院聲請羈押，而由法院審查羈押原因及條
      件是否存在，則釋明之對象當係針對法院，而非要求檢察
      官應向被告釋明前揭法定障礙事由之有無。另法律所規定
      之釋明，並非在於使法院達到確信之程度，只要法院在心
      證上認為「很有可能」或「大致相信」即屬已足；且釋明
      之範圍僅及於程序事項，而與確認犯罪事實有無之實體爭
      點不同，其證據方法及調查程序均與後者所要求之「嚴格
      證明法則」有別，法院於審酌檢察官所釋明之程序事項時
      ，自毋庸踐行刑事訴訟法就調查實體證據所定之詰問證人
      、提示證物等程序，而可由法院自行依卷內相關資料，判
      斷能否大致相信檢察官所為釋明內容之真實性。則檢察官
      向本院聲請羈押被告甲○○時，既已於羈押聲請書上載明
      上開法定障礙事由及其不予計入期間之長短，且檢附臺中
      市警察局解送人犯報告書、逮捕通知書、警詢筆錄等文件
      以供參佐，應已足以使本院大致相信前揭法定障礙事由及
      其經過時間屬實，縱使未由本院傳喚承辦員警查明逮捕、
      解送及詢問之經過情形，或予被告甲○○就此部分陳述意
      見之機會，仍無礙於檢察官前揭所為釋明之有效性。則被
      告甲○○所稱：本案檢察官向法院聲請羈押時，並未釋明
      任何法定障礙事由云云，恐有誤會，亦無足取。
（四）另被告甲○○上開所主張之撤銷羈押事由，均係針對本院
      九十六年九月六日於偵查中所為之羈押裁定，惟本案已於
      九十六年十一月一日經檢察官向本院提起公訴，並經本院
      於被告甲○○送審時，另行審究其羈押要件之有無，經訊
      問審查後認其有刑事訴訟法第一百零一條第一項第二、三
      款之事由而予羈押，並重行起算羈押期間。則被告甲○○
      如認前揭羈押程序違法不當，自應於本案偵查中即行提出
      ，乃被告甲○○直至本案起訴後始為前揭主張，亦有可議
      ，附此敘明。
    綜上所陳，被告甲○○徒執前詞向本院聲請撤銷羈押，尚非
    有據，無足為採。本件聲請為無理由，應予駁回。
據上論斷，應依刑事訴訟法第二百二十條，裁定如主文。
中    華    民    國    97    年    4     月    8     日
                  刑事第七庭  審判長法  官  陳如玲
                                    法  官  張清洲
                                    法  官  高文崇
上正本証明與原本無異
如不服本裁定應於送達後五日內向本院提出抗告狀。
                                    書記官  林淑慧
中    華    民    國    97    年    4     月    8     日


司法院資訊處製作；財團法人民間司法改革基金會備份。
